臺灣桃園地方法院刑事判決
111年度審易字第926號
公  訴  人  臺灣桃園地方檢察署檢察官
被      告  許時浩


選任辯護人  胡世光律師
上列被告因詐欺案件，經檢察官提起公訴（111年度偵字第3462
號，被告於本院準備程序進行中，就被訴事實為有罪之陳述，經
本院告知簡式審判程序意旨，並聽取當事人及辯護人之意見後，
本院合議庭裁定由受命法官獨任依簡式審判程序審理，判決如下
：
    主  文
丙○○幫助犯洗錢防制法第十四條第一項之洗錢罪，處有期徒刑壹
月，併科罰金新臺幣貳萬元，罰金如易服勞役，以新臺幣壹仟元
折算壹日。
    事實及理由
一、犯罪事實：
　　丙○○於民國110年4月15日前某時，於手機簡訊看見小額貸款
    之廣告訊息，遂依該訊息內之連結，與真實姓名年籍均不詳
    、於通訊軟體LINE（下稱LINE）暱稱為「侯宏錡」之人（無
    證據顯示其未滿18歲，下稱「侯宏錡」）聯繫融資事宜，丙
    ○○明知辦理貸款時需提供個人財力證明，以供評估其還款能
    力，而依其智識程度及生活經驗，亦明知徵信個人信用狀況
    時，無須使用金融機構存款帳戶之提款卡，而可預見「侯宏
    錡」未要求其提供財力證明以供評估其還款能力，僅要求其
    提供個人金融機構存款帳戶之提款卡及密碼等金融機構帳戶
    資料，該金融機構存款帳戶極可能供不法詐騙份子用以充作
    詐欺犯罪被害人匯款之指定帳戶，並於不法詐騙份子提款後
    ，遮斷資金流動軌跡，使檢警難以追緝，而有掩飾詐欺犯罪
    所得之本質及去向之虞，竟不違背其本意，基於幫助他人詐
    欺取財及幫助掩飾、隱匿詐欺取財犯罪所得本質及去向之洗
    錢不確定故意，於110年4月21日晚間9時30分許，在臺灣地
    區某不詳地址之「空軍一號」貨運站，利用「空軍一號」提
    供之貨運服務，將其所申辦之臺灣新光商業銀行股份有限公
    司帳號0000000000000號帳戶（下稱「丙○○新光帳戶」）之
    提款卡寄送予「侯宏錡」，並以LINE告以密碼。俟輾轉取得
    上開帳戶之某詐欺集團成員間（無證據顯示丙○○知悉或可得
    而知該詐欺集團成員達3人以上或其中含有少年成員，下稱
    「本案詐欺集團」），共同意圖為自己不法之所有，基於詐
    欺取財及掩飾、隱匿詐欺取財犯罪所得本質及去向之洗錢等
    犯意聯絡，由「本案詐欺集團」機房成員於110年4月21日下
    午4時35分許，偽以原燒燒肉店員工撥打電話予乙○○，佯稱
    因個資外洩，將導致重複請款，需依指示匯款等語，致乙○○
    陷於錯誤，而於同日下午5時17分許，利用網路銀行應用程
    式，將新臺幣9萬9,987元匯款至「丙○○新光帳戶」後，「本
    案詐欺集團」車手成員旋分別提領匯入之款項，而掩飾、隱
    匿上揭詐欺取財犯罪所得之本質及去向。嗣乙○○驚覺受騙報
    警，始為警循線查獲上情。
二、證據名稱：
  ㈠被告丙○○分別於警詢、檢察官訊問、本院準備程序及審理中
    之自白。
　㈡證人即告訴人乙○○於警詢中之證述。　
　㈢告訴人乙○○報案資料（高雄市政府警察局苓雅分局民權路派出所受理詐騙帳戶通報警示簡便格式表、金融機構聯防機制通報單、受【處】理案件證明單、受理各類案件紀錄表）、存摺內頁影本、網路銀行轉帳交易明細截圖、臺灣新光商業銀行股份有限公司集中作業部110年6月9日新光銀集作字第1100038020號函及函附之帳戶資料。
三、論罪科刑：
　㈠按刑法上之幫助犯係對於犯罪與正犯有共同之認識，而以幫
    助之意思，於正犯實行犯罪之前或犯罪之際，為犯罪構成要
    件以外之行為，而予以助力，使之易於實行或完成犯罪行為
    之謂。所謂以幫助之意思而參與者，指其參與之原因，僅在
    助成正犯犯罪之實現者而言，又所謂參與犯罪構成要件以外
    之行為者，指其所參與者非直接構成某種犯罪事實之內容，
    而僅係助成其犯罪事實實現之行為者（最高法院88年度台上
    字第1270號、97年度台上字第1911號判決意旨參照）。次按
    金融帳戶乃個人理財工具，依我國現狀，申設金融帳戶並無
    任何特殊限制，且可於不同之金融機構申請多數帳戶使用，
    是依一般人之社會通念，若見他人不以自己名義申請帳戶，
    反而收購或借用別人之金融帳戶以供使用，並要求提供提款
    卡及告知密碼，則提供金融帳戶者主觀上如認識該帳戶可能
    作為對方收受、提領特定犯罪所得使用，對方提領後會產生
    遮斷金流以逃避國家追訴、處罰之效果，仍基於幫助之犯意
    ，而提供該帳戶之提款卡及密碼，以利洗錢實行，仍可成立
    一般洗錢罪之幫助犯（最高法院108年台上大字第3101號裁
    定意旨參照）。經查，被告將「丙○○新光帳戶」之提款卡交
    予「侯宏錡」，並告以密碼，俟輾轉取得上開金融機構帳戶
    資料之「本案詐欺集團」機房成員再對告訴人乙○○施以詐術
    ，令告訴人乙○○陷於錯誤，而依指示匯款至「丙○○新光帳戶
    」後，續由車手成員以提領之方式，而將匯入之款項領出，
    以此方式製造金流斷點，而掩飾、隱匿上開詐欺取財犯罪所
    得之本質及去向，是被告交付金融機構存款帳戶資料所為，
    係對他人遂行詐欺取財及洗錢之犯行資以助力而實施犯罪構
    成要件以外之行為，且在無積極證據證明被告係以正犯之犯
    意參與犯罪行為之情形下，揆諸前開判決意旨，應認被告所
    為應僅成立幫助犯，而非論以正犯。
　㈡次按幫助犯係從屬於正犯而成立，並無獨立性，故幫助犯須
    對正犯之犯罪事實，具有共同認識而加以助力，始能成立，
    其所應負責任，亦以與正犯有同一認識之事實為限，若正犯
    所犯之事實，超過其共同認識之範圍時，則幫助者事前既不
    知情，自不負責（最高法院75年度台上字第1509號判決意旨
    參照）。茲查，被告雖可預見交付上開金融機構帳戶資料，
    足以幫助詐欺集團施以詐術後取得贓款，主觀上有幫助詐欺
    之不確定故意，惟尚不能據此即認被告亦已知悉「本案詐欺
    集團」成員之人數有3人以上而詐欺取財，復無證據證明被
    告對於該詐欺集團之詐騙手法及分工均有所認識及知悉，依
    「所犯重於所知，從其所知」之法理，此部分尚無從遽以論
    斷被告成立幫助三人以上共同犯詐欺取財罪嫌。
　㈢核被告所為，係犯刑法第30條第1項前段、第339條第1項之幫
    助犯詐欺取財罪，及刑法第30條第1項前段，洗錢防制法第1
    4條第1項之幫助犯一般洗錢罪。公訴意旨雖漏未論及被告尚
    涉有幫助犯一般洗錢罪，惟蒞庭實行公訴之檢察官已當 庭
    補充（見本院卷第37頁），基於檢察一體之原則，本院自 
    得予以審理，附此敘明。
　㈣被告以上開一提供金融機構帳戶資料之行為同時犯幫助詐欺
    取財及幫助一般洗錢2罪，為異種想像競合犯，應依刑法第5
    5條規定，從一重依幫助犯一般洗錢罪處斷。
　㈤被告幫助他人遂行一般洗錢之犯行，為幫助犯，爰依刑法第3
    0條第2項之規定，按正犯之刑減輕之。
　㈥又被告於檢察官訊問及本院準備程序時，均坦承將「丙○○新
    光帳戶」之提款卡交付予「侯宏錡」，並告以密碼，而自白
    其上開幫助犯一般洗錢罪之犯行，爰依洗錢防制法第16條第
    2項之規定，遞減輕其刑。
  ㈦爰審酌被告可預見將個人帳戶之提款卡提供他人，恐遭詐欺
    成員充作詐騙他人財物後，用以匯款之人頭帳戶，而幫助掩
    飾、隱匿詐欺犯罪所得之本質及去向，竟仍未經詳細查證，
    任意將其金融機構帳戶之提款卡交予他人使用，助長詐騙財
    產犯罪之風氣，造成無辜民眾受騙而受有金錢損失，並使贓
    款追回困難，實為當今社會詐財事件發生之根源，擾亂金融
    交易往來秩序及影響社會正常交易安全甚鉅，且因被告提供
    個人帳戶，致使執法人員難以追查正犯之真實身分，所為誠
    屬不當，被告雖坦承犯行，然未能賠償告訴人之損失，得到
    告訴人之原諒，兼衡以被告之生活、經濟狀況、素行、年紀
    及智識程度等一切情狀，量處如主文所示之刑，並諭知罰金
    易服勞役之折算標準，以示懲儆。
四、沒收：
  ㈠查被告於本院準備程序中供稱並未因本案獲利等語明確（見
    本院卷第39頁），本院亦查無積極具體證據足認被告因提供
    「丙○○新光帳戶」提款卡及密碼等資料而獲有金錢或其他利
    益等犯罪所得，自不生犯罪所得應予沒收之問題。
  ㈡至洗錢防制法第18條第1項前段固規定「犯第14條之罪，其 
    所移轉、變更、掩飾、隱匿、收受、取得、持有、使用之財
     物或財產上利益，沒收之」，惟被告非實際上提款之人，
    無 掩飾隱匿詐欺贓款之犯行，非洗錢防制法第14條第1項之
    正 犯，自無上開條文適用，附此敘明。
五、應依刑事訴訟法第273條之1第1項、第299條第1項前段、第3
    10條之2、第454條第1項，洗錢防制法第14條第1項、第16條
    第2項，刑法第11條前段、第30條第1項前段、第2項、第339
     條第1項、第55條，刑法施行法第1條之1第1項，判決如主
    文。
六、如不服本判決應於收受判決後20日內向本院提出上訴書狀，
     並應敘述具體理由。其未敘述上訴理由者，應於上訴期間
    屆 滿後20日內向本院補提理由書（均須按他造當事人之人
    數附 繕本）「切勿逕送上級法院」。
本案由檢察官李家豪、甲○○提起公訴，經檢察官李孟亭到庭執行
職務。
中　　華　　民　　國　　111 　年　　8 　　月　　19　　日
                  刑事審查庭  法  官  李雅雯
以上正本證明與原本無異。
如不服本判決應於收受判決後20日內向本院提出上訴書狀，並應
敘述具體理由。其未敘述上訴理由者，應於上訴期間屆滿後20日
內向本院補提理由書（均須按他造當事人之人數附繕本）「切勿
逕送上級法院」。
                              書記官  沈詩婷
中　　華　　民　　國　　111 　年　　8 　　月　　22　　日
附錄本案論罪科刑法條：
中華民國刑法第30條：
幫助他人實行犯罪行為者，為幫助犯。雖他人不知幫助之情者，
亦同。
幫助犯之處罰，得按正犯之刑減輕之。
中華民國刑法第339條（普通詐欺罪）
意圖為自己或第三人不法之所有，以詐術使人將本人或第三人之
物交付者，處5年以下有期徒刑、拘役或科或併科50萬元以下罰
金。
以前項方法得財產上不法之利益或使第三人得之者，亦同。
前二項之未遂犯罰之。
洗錢防制法第14條
有第二條各款所列洗錢行為者，處7年以下有期徒刑，併科新臺
幣5百萬元以下罰金。
前項之未遂犯罰之。
前二項情形，不得科以超過其特定犯罪所定最重本刑之刑。